臺灣宜蘭地方法院民事裁定            100年度家事聲字第2號
異  議  人
即聲 請 人  張育誠
            張志榮
上二人共同
法定代理人  張義章
相  對  人  阮紅仙
上列當事人間因給付扶養費事件，對於中華民國100年8月4日本
院100年度司家調字第42號裁定提出異議，本院裁定如下：
      主   文
異議駁回。
異議費用新臺幣壹仟元由異議人負擔。
      理   由
一、本件聲明異議意旨略以：緣民國100年8月4日本院100年度司
    家調第42號裁定認本件相對人之住所既已遷至「桃園縣平鎮
    市○○街97巷14號」，則依民事訴訟法第1條第1項前段及第
    28條第1項之規定，應依職權裁定移送其管轄法院即桃園地
    方法院，且因本案既已聲請訴訟救助，則屬訴訟程序，即非
    無非訟事件法第140條之1規定得由異議人之住所地宜蘭地方
    法院為管轄法院為由，將前開裁定移送臺灣桃園地方法院，
    惟該裁定逕以本件屬訴訟程序而裁定移送管轄，不僅未審酌
    異議人於調查程序之主張，且與異議人於100年7月28日之聲
    請狀主張本件屬非訟程序聲請意旨有違，而於法顯為無據；
    又異議人雖以起訴狀主張，並引用關於民法第1084條第2項
    、第1116條之2、第1120條等實體法律規定，惟異議人亦該
    狀中主張依非訟事件法第140條之1規定定管轄權，是異議人
    之本意仍屬依據非訟程序請求，以節省費用及免定其他法院
    管轄而影響學業、工作生活等，而原裁定就此不論，即裁定
    移轉管轄，不僅有背於非訟事件法第140條之1之立法意旨，
    且未能斟酌本事件之全盤情形及異議人之弱勢情形，其認事
    用法尚有違誤，爰依法聲明異議，請求廢棄原處分（異議人
    係向本院提起抗告，然依其聲請內容應係對司法事務官處理
    事件所為之終局處分不服，故更正為異議）等語。
二、按當事人對於司法事務官處理事件所為之終局處分，得於處
    分送達後10日之不變期間內，以書狀向司法事務官提出異議
    。但支付命令之異議仍適用第518條及第519條之規定。司法
    事務官認前項異議有理由時，應另為適當之處分；認異議為
    無理由者，應送請法院裁定之。法院認第1項之異議為有理
    由時，應為適當之裁定；認異議為無理由者，應以裁定駁回
    之。前項裁定，應敘明理由，並送達於當事人，民事訴訟法
    第240條之4定有明文。次按訴訟之全部或一部，法院認為無
    管轄權者，依原告之聲請或依職權以裁定移送於其管轄法院
    ，民事訴訟法第28條第1項定有明文。又非訟事件法並無訴
    訟救助及準用民事訴訟法關於訴訟救助之規定，最高法院95
    年度臺聲字第155號裁判亦可資參照。再者，給付扶養費事
    件，其性質究應依非訟程序辦理或依訴訟程序審理，係依當
    事人主張之法律關係定之，亦即如原告係依民法第1084條第
    2項等規定起訴請求給付扶養費之財產權訴訟，即屬民事訴
    訟事件，應依民事訴訟程序之相關規定審理；如原告依民法
    第1120條但書聲請定扶養費，則屬非訟事件，應依非訟事件
    法之相關規定辦理。準此，當事人固得本於程序主體之地位
    ，依程序選擇權法理，逕依民法有關扶養規定以訴訟程序方
    式請求，或依民法第1120條但書規定以非訟程序方式聲請定
    扶養費給付，以作為紛爭解決之方法，然一經選擇，即不得
    再予變更。
三、經查：
  (一)本件異議人雖主張請求給付扶養費，依民法第1120條但書及
    非訟事件法第140條之1，應屬非訟事件，異議人亦於起訴狀
    主張依非訟事件法第140條之1規定定管轄權，是異議人之本
    意仍屬依據非訟程序請求云云。惟觀諸異議人所提「民事起
    訴狀」記載之訴之聲明為：「被告應自100年6月20日起至原
    告張育誠、張志榮成年時止，按月於每月5日前各給付原告
    張育誠、張志榮扶養費新臺幣1萬元予原告之法定代理人張
    義章代為收受管理」、「訴訟費用由被告負擔。」、「第一
    、二項之請求，請准原告供擔保後得為假執行」，有民事起
    訴狀附卷可稽，其用詞暨假執行之聲請，均無從認定異議人
    係聲請依非訟程序定扶養費之給付；另異議人並向本院聲請
    訴訟救助，由本院以100年度家救字第18號裁定准予訴訟救
    助乙情，亦經本院依職權調取100年度家救字第18號民事卷
    宗核閱無誤。是異議人於100年6月17日，顯已選擇以訴訟方
    式，向本院起訴請求相對人按月給付扶養費甚明，要難併予
    適用非訟事件法之相關規定。
  (二)是以，本件既屬訴訟事件，則依民事訴訟法第1條第1項前段
    之規定，自應由相對人住所地之法院管轄。茲查，相對人自
    98年5月22日即將戶籍由「宜蘭縣冬山鄉○○路157巷1弄12
    號」遷至「桃園縣平鎮市○○街97巷14號」，有本院依職權
    查閱之全戶戶籍資料在卷可佐，揆諸前開規定，本件自應由
    臺灣桃園地方法院管轄。
  (三)綜上所述，原裁定於法並無不合，異議意旨指摘原裁定不當
    ，求予廢棄，委無理由，應予駁回。
四、據上論結，本件異議為無理由，爰依民事訴訟法第240條之4
    第3項後段，裁定如主文。
中    華    民    國   100    年    12    月    2     日
                  臺灣宜蘭地方法院家事法庭
                      法  官  陳映佐
以上正本與原本無異。
如不服本裁定，應於裁定送達後10日內向本院提出抗告狀（應附
繕本）並繳納抗告費新臺幣1,000元。
中    華    民    國   100    年    12    月    2     日
                      書記官  邱美龍